臺灣高等法院民事判決  
109年度上易字第341號
上  訴  人  大都會平台科技股份有限公司（原名大都會衛星車
            隊股份有限公司）

法定代理人  陳室喜  
訴訟代理人  謝明宏  
被上訴人    張秀鳳  

訴訟代理人  魏雯祈律師
            陳永來律師
            何建毅律師

上列當事人間請求侵權行為損害賠償事件，上訴人對於中華民國
108年11月29日臺灣臺北地方法院第一審判決（107年度訴字第48
94號）提起上訴，本院於109年9月1日言詞辯論終結，判決如下
：
    主  文
上訴駁回。
第二審訴訟費用由上訴人負擔。
    事實及理由
一、被上訴人主張：上訴人之受僱人即原審共同被告郭振隆於民
    國106年12月21日下午3時許，駕駛車號000-0000營業小客車
    （下稱系爭計程車），沿臺北市忠孝東路3段251巷由北向東
    左轉忠孝東路時，未注意車前有伊由北向南穿越人行道，致
    系爭計程車左前車角擦撞伊右側手部、軀幹及腿部而倒地（
    下稱系爭事故），受有右側橈骨遠端粉碎性骨折、右側踝部
    韌帶扭挫傷、右側腕部挫傷、右側膝部挫傷、右側肩部挫傷
    等傷害（下稱系爭傷害），並支出醫療費用新台幣(下同)17
    萬6,362元、看護費用6萬2,000元、交通費用1,275元及受有
    非財產上損害25萬元，扣除強制汽車責任保險理賠金6萬4,4
    94元後，尚有損害42萬5,143元未獲填補。爰依侵權行為之
    法律關係及民法第188條第1項前段之規定，求為命上訴人應
    與郭振隆連帶給付42萬5,143元及加計自起訴狀繕本送達翌
    日起算法定遲延利息之判決（原審就上開部分為上訴人敗訴
    之判決，上訴人不服，提起上訴。未繫屬本院部分，不另贅
    述）。答辯聲明：上訴駁回。
二、上訴人則以：伊從事「計程車客運服務業」，與郭振隆間不
    具從屬性，並無僱傭關係存在。依公路法第64條第1項規定
    「汽車運輸業」（計程車客運業）應就行車事故，致人、客
    傷害、死亡或財、物損毀、喪失，負損害賠償責任，民法第
    188條之僱用人不包括伊。依計程車客運服務業申請核准經
    營辦法第2條、第3條第1項第6款及第13條第1項規定，「計
    程車客運業」所屬計程車駕駛人與「計程車客運服務業」間
    ，應屬民法第565條規定之居間關係，郭振隆駕駛系爭計程
    車係執行原審共同被告一中汽車股份有限公司（下稱一中公
    司）之職業駕駛職務，伊對於郭振隆並無任何選任、監督管
    理關係存在。又依計程車客運服務業申請核准經營辦法第10
    條規定「計程車客運服務業」不得僱人駕駛，且郭振隆已經
    受僱於一中公司，無法再同時受僱於伊，亦未自伊領取所得
    ，伊自非僱用人等語，資為抗辯。上訴聲明：㈠原判決不利
    上訴人部分廢棄。㈡上開廢棄部分，被上訴人在第一審之訴
    及假執行之聲請均駁回。　　
三、查郭振隆於上開時、地，駕駛系爭計程車，並發生系爭事故
    ，致被上訴人受有系爭傷害，並支出醫療費用17萬6,362元
    、看護費用6萬2,000元、交通費用1,275元及非財產上損害2
    5萬元，扣除強制汽車責任保險理賠金6萬4,494元後，尚有
    損害42萬5,143元未獲填補；郭振隆上開業務過失傷害行為
    ，並經原法院以107年度審交簡字第407號、107年審交簡上
    字第83號刑事判決處有期徒刑5月確定，有仁愛醫院診斷證
    明書、各該刑事判決在卷可稽（見原法院107年度審交附民
    字第599號卷〈下稱附民卷〉23至27頁、121至125頁、原審卷㈠
    217至219頁），且為兩造所不爭執（見本院卷227至228頁）
    。被上訴人主張上訴人為郭振隆之僱用人，應就郭振隆過失
    所致系爭事故，負連帶賠償責任等語，為上訴人所否認，並
    以前揭情詞置辯。經本院於109年6月1日與兩造整理並協議
    簡化之爭點為（見本院卷228頁）：上訴人應否負民法第188
    條第1項前段之僱用人責任？茲論述如下：　
　㈠按受僱人因執行職務，不法侵害他人之權利者，由僱用人與
    行為人連帶負損害賠償責任，民法第188條第1項前段定有明
    文。上開僱用人責任之規定，係為保護被害人而設。故該條
    所謂受僱人，非僅限於僱傭契約所稱受有報酬之受僱人，凡
    客觀上被他人使用為之服勞務而受其監督者，均屬之（最高
    法院107年度台上字第42號判決意旨參照）。經查：
　　⒈郭振隆於106年3月10日加入上訴人車隊，隊編為55912，有
      載客運送媒介契約書在卷可按（見本院卷389頁）。上訴
      人自承系爭計程車外觀貼有大都會公司之商標，且系爭事
      故發生時，郭振隆穿著大都會公司之背心（見原審卷㈠426
      頁、㈡98頁)，系爭計程車車頂燈板、後保險桿處均標示上
      訴人公司「M」標誌及叫車專線號碼「55178」（見臺灣臺
      北地方檢察署107年度偵字第5716號卷38頁），可知一般
      人自系爭計程車外觀即知郭振隆為上訴人所屬車隊，並係
      受上訴人派遣執行計程車業務。
　　⒉又上訴人每月向郭振隆收取基本費1,500元、媒合成功每次
      10元等派遣報酬（見本院卷289頁），可見其係就郭振隆
      之營業行為而獲利。上訴人官網上亦提供計程車駕駛人輔
      導考執業證照、專人帶跑、傳授經驗、結合APP 派車、信
      用卡及悠遊卡刷卡、微信等線上支付及電子簽單系統等多
      元項目（見原審卷㈠185至203頁），並針對駕駛人入隊資
      格審核、定期教育訓練及發放年終獎金予車隊司機（見原
      審卷㈠205至207、209至210頁之官網），上訴人每日查核
      司機，主管並會召回司機了解狀況，評分較低司機必溝通
      輔導，只要涉及打架，或有不良企圖，經查證屬實一律退
      隊（見原審卷㈠212、215頁之網路新聞），堪認郭振隆係
      為上訴人服勞務而受其監督，依上說明，上訴人自應就系
      爭事故與郭振隆連帶負損害賠償責任。
  ㈡郭振隆係為上訴人服勞務而受其監督，已如前述，則上訴人
    抗辯郭振隆對伊並無人格上、組織上、經濟上之從屬性，伊
    不具有指揮監督之責云云，即無可採。又計程車派遣車隊與
    駕駛人定型化契約應記載及不得記載事項規定第2點規定：
    「本契約應記載規定如下：㈠服務費收費方式之約定。……㈢派
    遣車隊應為駕駛人依規定投保旅客責任保險。㈣駕駛人應提
    供執業地有效之『計程車駕駛人執業登記證』及『職業駕駛執
    照』供派遣車隊查核。㈤駕駛人應參加派遣車隊舉辦之職前專
    業訓練講習課程。㈥車輛應依規定位置與規格標示派遣車隊
    名稱，契約終止時應即塗銷之。……」（見本院卷429頁），
    足見駕駛人應參加派遣車隊所舉辦之職前訓練，派遣車隊並
    應查核駕駛人之執業證照並為駕駛人投保，故駕駛人與派遣
    車隊間並非單純居間契約關係。再依計程車客運服務業申請
    核准經營辦法第18條規定：「經營派遣業務應遵守下列規定
    ：須24小時自動錄音，記錄話務內容。其以數據通訊派遣
    車輛者，另須24小時自動記錄下列車輛派遣資料：㈠計程車
    牌照號碼（或代號）。㈡日期及時間。㈢載客狀態。㈣有定位
    功能者，其車輛定位座標。每日應記錄下列車輛派遣資料
    ：㈠日期及時間。㈡乘客上下車地點。㈢派遣車號（或代號）
    。㈣有定位功能者，至叫車地點時間。應設申訴專線，並有
    專人處理申訴案件，申訴案件應做流水編號，並將處理結果
    詳實記錄。應保存最近6個月之下列統計資料供公路主管機
    關查核：㈠乘客要求派車次數（含電話及網路）。㈡車輛派遣
    次數。㈢平均可派車輛數。㈣申訴次數，區分乘客對車輛未準
    時到達或未到達之申訴，及乘客對車輛或駕駛之一般申訴。
    叫車電話、申訴電話、通話費率、車資收費標準及收費方
    式應刊登於電話簿或企業網站，並提供公路主管機關刊登於
    機關網站。叫車電話與申訴電話，應顯示於車內前座椅背
    明顯處。接通電話時，應先告知乘客足以識別該員工之編
    號或真實姓名。應告知乘客派遣車輛預估到達時間。應接
    受公路主管機關辦理之考核、評鑑或查訪。前項第1款至第3
    款資料應保存3 個月，並應整理保持隨時接受檢查。但派遣
    設備為無線電者，應保存15日。」，可知計程車客運服務業
    對受派遣計程車顯具有相當程度之監督管理。上開辦法第17
    條復規定：「計程車客運服務業對受託服務之車輛發生行車
    事故時，應協助或代為處理。經營派遣業務對其委託人，並
    應盡下列責任：維持服務品質。提供專業訓練。確認已
    投保每人新臺幣150 萬元以上之旅客責任保險。解決消費
    爭議。」，亦見計程車客運服務業亦有提供受派遣計程車相
    當訓練，甚至代為解決消費爭議，並投保相關保險之責任及
    義務，自非僅係單純報告締約機會之居間關係。是上訴人抗
    辯依上開辦法第10條規定伊不得僱人駕駛，故伊車隊之駕駛
    人係執行自己之客運業務，非執行伊「客運服務」之媒合業
    務，核非民法第188條所定伊之受僱人云云，亦無足取。至
    上訴人提出之其他計程車錄影截圖（見本院卷295至299頁）
    、上訴人開立予林木森之發票及明細（見本院卷281、283頁
    ）、臺北市及新北市計程車客運業駕使人自備車輛參與經營
    契約書（空白）及上訴人更名後網頁（見本院卷285至292頁
    ），均核與本件事實無涉，不足為有利於上訴人之認定。
四、綜上所述，被上訴人依侵權行為之法律關係及民法第188條
    第1項前段之規定，請求上訴人應與郭振隆連帶給付42萬5,1
    43元及加計自起訴狀繕本送達翌日即107年7月6日（見附民
    卷101頁）起算之法定遲延利息，為有理由，應予准許。原
    審就此部分為上訴人敗訴之判決，並無不合，上訴意旨指摘
    原判決此部分不當，求予廢棄改判，為無理由，應予駁回。
五、本件事證已臻明確，至於兩造其餘攻擊防禦方法及所提證據
    ，經本院斟酌後，認為均不足以影響本判決之結果，而無逐
    一論駁之必要，併此敘明。
六、據上論結，本件上訴為無理由。爰判決如主文。
中　　華　　民　　國　　109 　年　　9 　　月　　15　　日
                  民事第七庭 
                      審判長法  官  李昆霖
                            法  官  林翠華
                            法  官  王育珍
正本係照原本作成。
不得上訴。
中　　華　　民　　國　　109 　年　　9 　　月　　15　　日

  　　　　　　　　　　　　　書記官  張郁琳